臺灣彰化地方法院刑事判決　　　　　　　94年度易字第1039號
公　訴　人　臺灣彰化地方法院檢察署檢察官
被　　　告　乙○○
上列被告因詐欺案件，經檢察官提起公訴（94年度偵字第3333號
），於本院準備程序中，被告就被訴事實為有罪之陳述，經裁定
改行簡式審判程序，本院判決如下：
    主  文
乙○○幫助共同意圖為自己不法之所有，以詐術使人將本人之物
交付，累犯，處有期徒刑伍月，如易科罰金，以佰元折算壹日
。
    事  實
一、乙○○前曾因違反毒品危害防制條例案件，經本院於民國（
    下同）90年12月31日、91年12月26日以90年度訴字第1368號
    、91年度訴字第1218號分別判處有期徒刑10月、9月確定，
    二案接續執行，於92年1月5日入監執行，於93年7月2日縮短
    刑期執行完畢出監。猶不知悔改，於94年4月13日，由友人
    黃勝吉（由檢察官另行偵辦中）告知可租售金融機構帳戶資
    料予渠所屬之詐騙集團使用，以獲取一定之報酬後，明知現
    今在金融機構開立帳戶並無困難，且一般人均係使用自己之
    帳戶，如使用他人之帳戶常與財產犯罪密切相關，且取得他
    人存摺之目的在於收取贓款及掩飾犯行使之不易遭人追查，
    其在能預見黃勝吉收受帳戶之目的係欲隱匿真實身分，以供
    犯罪集團進行詐欺犯罪所用下，竟乃基於幫助他人詐欺取財
    之不確定故意，而其發生並不違背其本意之認識下，竟不顧
    他人所可能遭害之危險，容任他人藉以遂行犯罪，於94年4
    月13日前往彰化縣芬園鄉○○村○○○街25號臺中商業銀行
    芬園分行辦妥申請辦理存款帳戶（帳號：0000000號）後，
    隨即將領得之帳戶存摺、提款卡及密碼，在臺中商業銀行芬
    園分行門口以每月新台幣（下同）5000元之代價出租予黃勝
    吉。黃勝吉及所屬之詐欺集團成員即以乙○○所交付上揭帳
    戶為犯罪工具，於94年4月26日上午11時30分及下午1時許，
    撥打電話予甲○○，佯稱甲○○之子向地下錢莊借錢卻還不
    出錢，已遭渠等綁架，須立即匯款等為由，要求甲○○依其
    指令操作提款機匯款，使甲○○陷於錯誤分別於同日匯款
    50,000及45,0 00元至前開乙○○之臺中商業銀行前揭帳戶
    中。嗣甲○○查證結果，其子並未遭綁架而向警方報案，由
    警方函請上開銀行將乙○○所申請之上揭帳戶列為警示帳戶
    ，至同年月27日，適乙○○前往上開銀行辦理該帳戶禁制客
    戶事項設定手續時，為警循線查獲，始查知上情。
二、案經彰化縣警察局彰化分局報請臺灣彰化地方法院檢察署檢
    察官偵查起訴。
    理    由
一、按除被告所犯為死刑、無期徒刑、最輕本刑為3年以上有期
    徒刑之罪或高等法院管轄第1審案件者外，於前條第1項程序
    進行中，被告先就被訴事實為有罪之陳述時，審判長得告知
    被告簡式審判程序之旨，並聽取當事人、代理人、辯護人及
    輔佐人之意見後，裁定進行簡式審判程序；除簡式審判程序
    及簡易程序案件外，第1審應行合議審判，刑事訴訟法第273
    條之1第1項、第284條之1分別定有明文。本件被告乙○○所
    涉係死刑、無期徒刑、最輕本刑為3年以上有期徒刑之罪或
    高等法院管轄第1審案件以外之罪，並於本院行準備程序時
    就被訴事實為有罪之陳述，本院合議庭依前揭規定，經評議
    結果，裁定改由受命法官獨任行簡式審判程序。
二、上揭犯罪事實，業據被告乙○○於本院審理時坦認不諱，且
    前開帳戶用以詐欺取財之事實，業經被害人甲○○於警詢中
    指述綦詳（見偵卷第22頁），此外，復有臺中商業銀行所出
    具之事故事項設定、解除登陸單1紙（見偵卷第24頁）、被
    告乙○○上開帳戶之交易明細資料1件（見偵卷第25頁）在
    卷可稽。又金融機構之帳戶為個人理財之工具，為便利大眾
    使用此一理財工具，以資活絡資金供需，對於申請開設金融
    帳戶並無設有任何特殊之限制，一般民眾皆能自由申請開戶
    ，並得同時在不同金融機構申請多數存款帳戶使用，乃眾所
    周知之事實，依一般人之社會生活經驗，倘係經由合法管道
    之收入或支出，其於金融機構帳戶之存放及提領，本可自行
    向金融行庫開立帳戶後使用，殊無大費周章使用他人帳戶之
    必要，況且近來類如刮刮樂、退稅轉帳等詐騙案件層出不窮
    ，詐騙集團多利用人頭帳戶做為出入帳戶，不僅廣為媒體所
    披載，亦經政府各機關一再宣導提醒注意，尤以現今各地金
    融機構所設自動提款機莫不設定轉帳之警示畫面，或張貼警
    示標語，促請使用大眾注意，衡諸目前社會以電視、報紙甚
    至網路等管道流通資訊之普及程度，以及使用自動提款機從
    事提款、轉帳交易之頻繁，苟見有陌生人不思以自己名義申
    請開立帳戶，反而向不特定人蒐集或收購他人之金融機構帳
    戶使用，帳戶所有人焉能安心將其帳戶交付收購帳戶之人，
    而絲毫未加懷疑其收購或取得帳戶之目的即在於詐取他人財
    物？由此顯見被告對於黃勝吉及其所屬之詐欺集團成員係將
    該帳戶用以實施詐欺犯行，當可預見，且其對於黃勝吉及其
    所屬之詐欺集團成員利用其所申請開立之帳戶向人詐取財物
    ，並無違背其本意，是被告主觀上應具有幫助他人詐取財物
    之不法犯意甚明。本件事證明確，被告犯行應堪認定。
三、查本件黃勝吉及其所屬之詐欺集團成員基於為自己不法所有
    之犯意，以上開之方式為詐術，使被害人甲○○陷於錯誤，
    而將本人之財物交付，該黃勝吉及其所屬之詐欺集團成員所
    為，自係犯刑法第339條第1項之詐欺取財罪。又黃勝吉與該
    詐欺集團等人間就前揭詐欺取財犯行，具有犯意之聯絡及行
    為之分擔，而應成立共同正犯。被告乙○○將其所有上開銀
    行帳戶交給黃勝吉及其所屬之詐欺集團成員以供向他人詐騙
    財物，顯係基於幫助他人詐欺取財之犯意，且所為提供前開
    帳戶予他人之行為屬刑法詐欺取財罪構成要件以外之行為，
    其既以幫助他人犯罪之意思而參與犯罪構成要件以外之行為
    ，故核被告乙○○所為，係犯刑法第30條第1項、第339條第
    1 項之幫助詐欺取財罪。又被告所為犯係刑法第30條第1項
    、第339條第1項之幫助詐欺取財罪，業如前述，應依同法第
    30 條第2項之規定減輕其刑。又被告前曾因違反毒品危害防
    制條例案件，經本院於90年12月31日、91年12月26日以90年
    度訴字第1368號、91年度訴字第1218號判決分別判處有期徒
    刑10月、9月確定，二案接續執行，於92年1月5日入監執行
    ，於93年7月2日縮短刑期執行完畢出監，其受有期徒刑之執
    行完畢，五年以內再犯本件有期徒刑以上之罪，為累犯，應
    依法加重其刑，並依法先加後減之。爰審酌被告之平日素行
    ，其任意提供帳戶予不法份子使用，且其所提供帳戶非惟幫
    助詐騙者遂行詐財目的，同時使詐欺者得以隱匿其真實身分
    ，減少遭查獲之風險，愈使其肆無忌憚，加深犯罪之猖獗，
    惟量及其犯後坦承犯行態度尚屬良好等一切情狀，量處如主
    文所示之刑，並諭知易科罰金之折算標準，以資懲儆。
據上論斷，應依刑事訴訟法第273條之1第1項、第299條第1項前
段，刑法第30條第1項、第2項、第339條第1項、第47條、第41條
第1項前段，罰金罰鍰提高標準條例第1條前段、第2條，判決如
主文。
本案經檢察官何蕙君到庭執行職務。
中　　華　　民　　國　　94　　年　　10　　月　　31　　日
                  刑事第二庭    法  官  黃齡玉
以上正本證明與原本無異。
如不服本判決，應於判決送達後10日內，向本院提出上訴狀（ 須
附繕本 ）。
告訴人或被害人對於判決如有不服具備理由請求檢察官上訴者，
其上訴期間之計算係以檢察官收受判決正本之日期為準。
中　　華　　民　　國　　94　　年　　10　　月　　31　　日
                                書記官  施嘉玫
中華民國刑法第339條第1項
(普通詐欺罪)
意圖為自己或第三人不法之所有，以詐術使人將本人或第三人之
物交付者，處五年以下有期徒刑、拘役或科或併科一千元以下罰
金。
